【裁判字號】    98,上易,1346
【裁判日期】    980623
【裁判案由】    賭博
【裁判全文】
臺灣高等法院刑事判決                98年度上易字第1346號
上  訴  人  臺灣板橋地方法院檢察署檢察官
被      告  甲○○
上列上訴人因被告賭博案件，不服臺灣板橋地方法院98年度易字
第913號，中華民國98年4月16日第一審判決（起訴案號：臺灣板
橋地方法院檢察署98年度速偵字第1640號），提起上訴，本院判
決如下：
    主  文
原判決撤銷，發回臺灣板橋地方法院。
    理  由
一、本件聲請簡易判決處刑意旨略以：被告甲○○基於在公眾得
    出入之場所賭博財物、意圖營利而供給賭博場所及聚眾賭博
    之犯意，自民國98年1月初某日起，在其所經營位於臺北縣
    中和市○○街2號雜貨店之公眾得出入處所，兼營「六合彩
    」簽賭站，多次聚集不特定賭客在該處所或以電話00000000
    號接受不特定賭客簽選號碼賭博財物。賭博之方式係自01至
    49號中簽選號碼，每簽1注須支付新臺幣（下同）80元之賭
    金予被告甲○○，並核對每週香港六合彩開獎號碼決定輸贏
    ，簽中「二星」者1注可得彩金5700元，簽中「三星」者1注
    可得彩金57000元，未簽中者則所支付賭金悉歸被告甲○○
    所有。嗣於98年3月24日19時45分許，為警在上址查獲，並
    扣得電話1臺、計算機1臺及簽單2張。因認被告涉犯刑法第
    266條第1項之在公眾得出入之場所賭博財物罪、刑法第268
    條之意圖營利供給賭博場所罪及意圖營利聚眾賭博罪嫌等語
    。
二、原判決意旨略以：被告甲○○基於意圖營利及聚眾賭博之犯
    意，自97年8月間某日起至98年2月28日止，提供其所經營位
    在臺北縣中和市○○街2號之「達聰商店」作為公眾得出入
    之場所經營「六合彩」簽賭站，供不特定之賭客下注簽賭，
    賭客每次下注以80元為1注，可任選2組（二星）、3組（三
    星）或4組（四星）號碼後，以每周二、四、六開獎之香港
    六合彩開獎號碼作為其賭博之中獎號碼，賭客若簽中二星者
    ，可贏得5700元之彩金，簽中三星者，可贏得5萬7千元之彩
    金，簽中四星者，可得65萬元之彩金，若未簽中上開獎號，
    賭資則悉歸被告甲○○所有。嗣於98年2月28日16時55分許
    ，為警在上址搜索查獲，並扣得六合彩開獎單號碼4張、六
    合彩簽單2張、賭資52000元等情，前經臺灣板橋地方法院檢
    察署檢察官於98年3月6日以98年度速偵字第1229號聲請簡易
    判決處刑，並於98年3月30日繫屬於原法院，現由原法院以
    98年度簡字第2450號（以下稱：前案）受理在案，此有該案
    聲請簡易判決處刑書及本院被告前案紀錄表各乙份在卷可稽
    。又被告於本案為警查獲後，於警詢及偵查中迭稱：伊自98
    年1月初某日起至98年3月24日為警查獲止，均在位於臺北縣
    中和市○○街2號所經營之雜貨店內經營六合彩簽賭等語，
    觀諸本案與前案犯罪時間部分接續，犯罪地點及行為態樣復
    相同，顯然被告係自97年8月間某日起至98年3月24日為警查
    獲止，均在臺北縣中和市○○街2號所經營之雜貨店（達聰
    商店），反覆經營六合彩簽賭之行為，自足認被告經營六合
    彩簽賭之營業性行為，自經營後係每日持續進行，未曾間斷
    ，地點均在上開雜貨店內，其經營六合彩簽賭之行為，顯具
    有反覆、延續實行之特徵，而依社會通念，被告上開行為客
    觀上應認為符合一個反覆、延續性之行為觀念，而評價為包
    括一罪之集合犯，是前案與本案，應認為同一案件，則聲請
    人再就同一案件向本院重行聲請簡易判決，揆諸上開說明，
    本件爰不經言詞辯論，逕為諭知不受理之判決等語。
三、本院查：所謂「集合犯」係屬刑法上一種特殊的構成要件類
    型，在構成要件中所描述之行為，其行為本身具有重複實施
    之特質，故行為人所為之各別行為被總結成為構成要件的一
    行為，而論以單純一罪，此或與接續犯在行為人所為之複製
    行為有其共通處，然接續犯在其所適用之構成要件行為文義
    本身不具反覆實施之特質，但在行為人所為之各複製行為之
    間，於時空上，集合犯與接續犯同被要求應緊密連接，只是
    接續犯比集合犯較受嚴格要求。是以刑法連續犯廢除後，對
    於部分習慣犯，例如賭博、竊盜、吸毒等犯罪，基於適用數
    罪併罰恐生刑罰過重產生不合理現象之疑慮，或可發展接續
    犯、集合犯或包括的一罪之概念，認為構成單一之犯罪，以
    限縮數罪併罰之範圍（見立法理由），但本院認為在認定上
    ，行為人所為之各複製行為之間，在時空上仍應受「緊密連
    接」之規範，並非毫無時空之限制，否則將回復修法前只要
    基於概括犯意，經常可連綿數年之久，仍適用連續犯之規定
    論處，不無鼓勵犯罪之嫌，此應非修法之本旨。是以經營六
    合彩簽賭站之營業行為，在被查獲移送偵辦前持續進行，各
    行為之間如合於時空緊密連接之關係，自得以包括的一罪（
    集合犯）論之，苟如行為人被查獲移送偵辦後，不論是羈押
    或交保釋放，行為人之犯意即屬中斷，爾後再有經營六合彩
    之營業行為應屬另行起意而為之，與查獲前之營業行為即不
    能以包括的一罪（集合犯）論之，蓋如不作如是切割，恐有
    容許行為人於被查獲釋放後仍可繼續經營之嫌，自非遏止賭
    博之策。本件被告自97年8月間某日起至98年2月28日止，提
    供臺北縣中和市○○街2號之「達聰商店」作為公眾得出入
    之場所經營「六合彩」簽賭站，供不特定之賭客下注簽賭之
    行為，既已於98年2月28日為警查獲移送偵辦，並以2萬元交
    保釋放，揆諸前揭意旨，應視其經營六合彩簽賭站之犯意已
    中斷，被告嗣於98年2月29日至98年3月24日為警查獲止繼續
    經營六合彩簽賭站之犯行，應係另行起意，與被告前案被訴
    在公眾得出入之場所賭博財物、意圖營利供給賭博場所及意
    圖營利聚眾賭博之犯行並無集合犯之適用。原判決以本件被
    告被訴經營六合彩簽賭站之事實與前案即原法院98年度簡字
    第2450號案件審理中之犯罪事實具有集合犯之實質上一罪關
    係，尚有未洽。檢察官上訴意旨以此指摘原判決不當，為有
    理由，自應由本院將原判決撤銷，並顧及被告之審級利益，
    應發回原法院更為適當之裁判，且不經言詞辯論為之。
據上論斷，應依刑事訴訟法第369條第1項但書，判決如主文。
中    華    民    國    98    年    6     月    23    日
                  刑事第二十一庭審判長法  官 蘇隆惠
                                      法  官 楊力進
                                      法  官 許永煌
以上正本證明與原本無異。
不得上訴。
                                      書記官 吳鎮鑫
中    華    民    國    98    年    6     月    24    日


司法院資訊處製作；財團法人民間司法改革基金會備份。
